臺灣臺中地方法院民事判決　93年度訴字第1422號
　　原　　　告　台中商業銀行股份有限公司
　　法定代理人　己○○
　　訴訟代理人　丁○○
　　訴訟代理人　戊○○
　　被　　　告　乙○○
　　訴訟代理人　吳紹貴　律師
　　複　代理人　丙○○
上列當事人間請求清償借款事件，經本院於民國九十四年六月十
七日言詞辯論終結，判決如下：
    主    文
原告之訴及假執行之聲請均駁回。
訴訟費用由原告負擔。
    事實及理由
壹、原告訴之聲明：
一、被告應給付原告新台幣（下同）壹佰貳拾萬柒仟柒佰貳拾玖
    元，及其中壹佰壹拾參萬零參佰零玖元部分，自民國九十二
    年十一月十五日起至清償日止，按年利率百分九點七五計算
    之利息，及自民國九十二年十二月十六日起至清償日止，逾
    期在六個月以內者，按上開利率百分之十；逾期超過六個月
    以上者，按上開利率百分之二十加計違約金。
二、願供擔保，請淮宣告假執行。
貳、事實摘要：
一、原告方面：
(一)、原告起訴主張：訴外人甲○○，以訴外人林朝榮、被告二人
    為連帶保證人，於八十六年三月二十五日，向原告借款一百
    八十萬元，約定借款期間自八十六年三月二十五日起至八十
    七年九月二十五日止，並約定利息按年利率百分之九點七五
    計算，應按月定時給付利息（本金則到期一次清償），如有
    任何一期未按時清償利息，全部債務即視為到期，除仍應清
    償尚欠之本金、利息外，逾期清償在六個月以內者，另按上
    開利率百分之十；逾期清償超過六個月者，按上開利率百分
    之二十加計違約金。詎借款人甲○○僅清償利息至八十六年
    十二月二十五日，全部債務依約視為到期，原告先持台灣台
    北地方法院（原告提出之債權憑證誤載為本院支付命令）八
    十八年度促字第一○九一五號支付命令（債務人林朝榮、甲
    ○○，本金一百八十萬元）向鈞院民事執行處聲請強制執行
    ，惟僅受償部分本金（六十六萬九千六百九十一元）及算至
    九十一年十一月二十一日之利息及違約金，由鈞院核發九十
    一年度執五字第一三五八一號債權憑證予原告（本金尚餘一
    百十三萬零三百零九元），原告嗣再持前開債權憑證，向鈞
    院聲請強制執行（案號：九十二年度執字第二七八六○號）
    ，惟僅受償該筆債權之部分利息及違約金（利息自九十一年
    十一月二十二日起算至九十二年十一月十四日止）四萬四千
    九百二十三元，尚欠利息及違約金七萬七千四百二十元，與
    上開尚欠之本金合計，共欠一百二十萬七千七百二十九元（
    0000000+77420＝0000000），被告為連帶保證人，依法應負
    連帶清償之責任，爰依消費借貸及連帶保證法律關係，請求
    被告給付如聲明所示。
(二)、被告辯稱並未擔任系爭借貸之連帶保證人，本件借據上之簽
    名非依所親簽，而印文部分則係遭人盜用印鑑，惟被告曾擔
    任訴外人大屯影視有限公司（以下簡稱大屯公司）之法定代
    理人，於七十九年二月十日與原告簽訂約定書（擔任大屯公
    司向原告借款之連帶保證人），該約定書第四條明定：「各
    種票據、借據及其他一切證書等之印鑑，貴行以肉眼認為與
    立約人留存之印鑑相符而成立交易時，即使因印鑑被盜用、
    偽造、變造、喪失及其他任何情形而發生之損失，立約人應
    負一切責任。」，依此規定，自仍應負連帶保證人責任。況
    證人李呂錦鵝到庭證述系爭借據上簽名係伊所為，印文部分
    則係訴外人甲○○蓋的，被告既將印鑑交予他人，如非授權
    他人，亦應負表見代理之授權責任。
二、被告方面：
    則辯稱略以：並未擔任系爭借貸之連帶保證人，亦未授權他
    人代蓋印章，訴外人甲○○盜用伊印章，原告對保過程顯有
    過失，伊不應負表見代理之授權責任；至於原告所舉約定書
    上印鑑雖屬真正，惟約定書第四條應屬無效等語。並聲明：
    請求駁回原告之訴，如受不利判決，願供擔保，請准宣告免
    為假執行。
參、法院之判斷：
一、兩造不爭執，本院據以為本件判決之基礎事實如下：
    系爭消費借貸尚欠之金額，利息、違約金之計算方式，及上
    開約定書上印文之真正。
二、本件爭點如下：
(一)、被告七十九年二月十日在臺中區中小企業銀行（原告前身）
    辦理借款時所簽之約定書，於本件借款有無適用？
(二)、原告對保過程有無過失？本件被告應否負表見代理之授權責
    任？
二、得心證之理由：
(一)、關於第一個爭點：
    查原告提出之約定書上印文雖屬真正，此為兩造所不爭執，
    本件借據上之印文，以肉眼觀察，與上開約定書上印文相符
    ，惟查，該約定書係早在七十九年二月十日簽訂，且被告當
    時係以訴外人大屯公司之法定代理人及連帶保證人身分簽訂
    該約定書，亦即該約定書性質上應屬於該借貸契約之從契約
    ，是以該約定書第四條之約定，應僅於該次借款及相關事項
    有其適用，而該次借款係短期借款，借款期間僅一年，此有
    原告提出其前身臺中區中小企業銀行之帳卡一件在卷足憑，
    依帳卡上所載貸放日期為七十九年二月十六日，是除前開借
    貸契約嗣經延展期間，否則上開約定書應僅在八十年二月十
    六日前有其效力，如此解釋始符合約定書之從契約性質。次
    查，本件原告既未證明該借貸契約曾經延展，本院認該約定
    書已因借貸契約（主契約）到期而當然失其效力。原告雖主
    張該約定書並未限制於該次借款期間始有其效力，惟查，此
    與一般銀行於每次借貸均要求當事人於借據及約定書上簽名
    、蓋章之習慣不符，且此一主張若屬可採，則消費者一次與
    銀行往來所簽之類此約定書，終身即受該約定書拘束，從契
    約豈非可獨立於主契約之外而發生效力，絕非合理？至於原
    告所舉本院九十一年度訴字第三七一號判決，該案被告汪正
    忠，係於借貸同時親簽約定書，並經行員對保無訛，嗣抗辯
    稱印鑑遭人盜用，與本件情形顯有不同，尚難以彼例此，綜
    上所述，原告此一主張，自非可採。
(二)、關於第二個爭點：
    按由自己之行為表示以代理權授與他人，或知他人表示為其
    代理人而不為反對之表示者，對於第三人應負授權人之責任
    。但第三人明知其無代理權或可得而知者，不在此限。民法
    第一百六十九條定有明文。次按，「由自己之行為表示以代
    理權授與他人者，對於第三人應負授權人之責任，必須本人
    有表見之事實，足使第三人信該他人有代理權之情形存在，
    始足當之（參看本院六十年台上字第二一三○號判例）。我
    國人民將自己印章交付他人，委託該他人辦理特定事項者，
    比比皆是，倘持有印章之該他人，除受託辦理之特定事項外
    ，其他以本人名義所為之任何法律行為，均須由本人負表見
    代理之授權人責任，未免過苛。原審徒憑上訴人曾將印章交
    付與呂某之事實，即認被上訴人就保證契約之訂立應負表見
    代理之授權人責任，自屬率斷。」，最高法院著有七十年台
    上六五七號判例可資參照。本件證人李呂錦鵝（被告之母）
    到庭證稱系爭借據上「乙○○」之簽名係伊所簽，蓋章則由
    訴外人即主債務人甲○○（證人之妹）所蓋，事後未告知被
    告（詳見本院九十三年十月八日言詞辯論筆錄），衡諸常情
    ，證人所述苟非事實，應無僅為借款糾紛或脫免被告責任，
    即干負偽造文書之刑事罪責並誣陷親人（妹妹）之理；原告
    對於系爭借貸程序，是否依規定辦理對保一節，僅以當時承
    辦人員已經找不到，所以無法說明等語置辯，自非足取，本
    件貸款過程，依被告及證人所述，原告難謂無過失，從而，
    依據上開法條但書規定及判例意旨，尚難認被告應負表見代
    理之授權人責任。
(三)、綜上所述，原告無法證明被告應負系爭借貸之連帶保證人責
    任，其請求尚屬無據，應予駁回，其假執行之聲請亦失附麗
    ，應併予駁回。
肆、結論：原告之訴為無理由，依民事訴訟法第七十八條，判決
    如主文。
中　　華　　民　　國　　94　　年　　7　　月　　8  　　日
                  民事第四庭  法  官  曹宗鼎
正本係照原本作成。
如對本判決上訴，須於判決送達後20日內向本院提出上訴狀。
中　　華　　民　　國　　94　　年　　7　　月　　8  　　日
                              書記官
